【裁判字號】    94,訴,2567
【裁判日期】    950523
【裁判案由】    履行契約
【裁判全文】
臺灣臺中地方法院民事判決  94年度訴字第2567號
    原      告  甲○○
    訴訟代理人  周進文律師
    被      告  尊龍汽車客運股份有限公司
    法定代理人  乙○○
    訴訟代理人  李永裕律師
上列當事人間請求履行契約事件，本院於民國95年5月9日言詞辯
論終結，判決如下：
    主      文
被告應給付原告新台幣貳萬肆仟貳佰捌拾玖元，及自民國94年11
月22日起至清償日止，按週年利率5%計算之利息。
原告其餘之訴駁回。
訴訟費用由被告負擔3%，餘由原告負擔。
本判決原告勝訴部分，得為假執行；但被告如以新台幣貳萬肆仟
貳佰捌拾玖元，為原告預供擔保後，得免為假執行。
原告其餘假執行之聲請駁回。
    事實及理由
壹、原告主張：一、兩造於民國（下同）93年3月25日訂立「車
    輛清潔維護合約書」，合約期間自93年4月l日起至96年3月3
    1日止，約定由原告使用坐落台中市○區○○段31地號土地
    上之車輛清潔設備，為被告公司及第三人所有之車輛，經營
    清潔維護工作；且約定原告為被告服勞務之報酬為每月新台
    幣（下同）288,620元。因前開報酬扣除原告僱請工人之薪
    資及清潔材料費用後，幾乎無任何剩餘，故兩造訂立系爭合
    約之主要目的係使原告得於該處所經營被告公司以外其他車
    輛之清潔維護收入，彌補原告為被告公司車輛從事清潔維護
    之微薄利潤。換言之，系爭合約係兼具僱傭（原告為被告車
    輛進行清潔維護工作部份）及租賃（原告以該處所經營被告
    公司以外其他車輛之清潔維護業務）契約之特徵。二、詎系
    爭合約期間尚未屆滿，且原告亦無違約情事，被告竟違約而
    於94年7月22日發函表示欲提前終止系爭合約。原告因認被
    告主張與約定不合，遂於同年月27日發函表示反對被告提前
    終止系爭合約。然被告仍於同年8月1日再以存證信函為終止
    系爭合約之意思表示，原告乃於同年月8日回函表示反對；
    俟經被告於同年8月11日發函表示禁止原告進入前開地點，
    原告則於同年9月19日行文表示反對。被告於同年9月間竟將
    前開清潔設備所需之水電予以斷水斷電，並拒繳水電費用，
    意圖使原告無法繼續使用前開設備。三、被告前開終止系爭
    合約不生效力，亦即系爭契約仍合法有效存續，兩造仍應受
    拘束。從而，依民法第487條之規定，被告受領勞務遲延，
    原告無補服勞務之義務，但仍得請求報酬；因兩造約定服勞
    務之酬勞為每月288,620元，是被告自應依系爭合約給付原
    告94年9月、10月份之報酬共為577,240元。四、又被告負有
    復水復電之義務，原告代被告支付復電費用118,650元、線
    補費3,300元及代付電費24,289元後，亦得依不當得利及無
    因管理之法律關係，請求被告返還。且依系爭合約，被告有
    提供場地供原告從事車輛清潔工作之義務，此清潔工作範圍
    包含對於被告公司車輛及其他第三人之車輛，而該等場地於
    原告使用中，被告未經原告同意或法院裁判並強制執行而斷
    水斷電，此顯已侵害原告對於該場地之使用支配權能，原告
    為排除該受侵害之狀態所支付之費用，亦得依民法第184條
    第1項前段侵權行為之規定，請求被告賠償。且依系爭車輛
    清潔維護合約書第4條之約定，被告既有保持系爭水電設備
    之義務，則被告斷水斷電自屬不完全給付，原告所支付前開
    費用自得請求被告賠償。五、前開場地於原告使用中，被告
    未經原告同意而斷水斷電，此顯已侵害原告對於該場地之使
    用支配權能；另被告有提供場地供原告從事車輛清潔工作之
    義務，依此，被告當負有不妨害原告使用之不作為義務，原
    告自得依系爭契約之約定與民法第962條占有之規定，請求
    被告不得以切斷電力或其他方法阻止原告使用系爭設備。六
    、對被告抗辯之陳述：（一）系爭合約係僱傭與租賃之混合
    契約。蓋系爭合約之實際內容，除約定由原告為被告所有之
    車輛履行清潔維護工作，係屬具有勞務給付之特徵（不論其
    屬僱傭或承攬契約）外，另約定原告亦得使用被告所承租之
    前開土地上之車輛清潔設備，為第三人從事車輛清潔維護工
    作，所得收入由原告取得，此又具備租賃契約之特徵，故系
    爭合約並非單一之有名契約。而系爭合約之該等分子（即原
    告為被告車輛進行清潔維護工作部份及原告以該處所經營被
    告公司以外其他車輛之清潔維護業務），已緊密結合成單一
    契約，系爭契約屬於契約混合之情形，應屬無疑。被告抗辯
    系爭合約為單純之承攬契約云云，自無可採。（二）況尚不
    論系爭契約為租賃、僱傭之混合或租賃、承攬之混合，被告
    皆不得悖於締約之本旨，將該混合契約其中之各別分子加以
    分割而提出主張，從而，被告主張依民法第511條或第549條
    第l項或第529條等規定，於系爭合約期間屆滿前終止契約云
    云，即無可採。（三）退步言之，系爭契約縱使屬於契約聯
    立而非契約混合，但當事人既將契約聯立，顯見當事人締約
    之真意，非可任由當事人一方單獨主張其中一部分之契約，
    而棄其他契約於不顧。契約聯立之法律效力，仍應綜合法律
    行為全部旨趣，當事人訂約時之真意、交易習慣及其他具體
    情事，並本於誠信原則，為斷定其各個契約相互間是否具有
    依存關係。如有依存關係存在者，即非當事人一方可隨意使
    其中一部分契約歸於消滅。本件系爭報酬於扣除原告僱請工
    人之薪資及清潔材料費用後，幾無剩餘，兩造訂立系爭合約
    之主要目的，係使原告得於該處所經營被告公司以外其他車
    輛之清潔維護收入，彌補原告為被告公司車輛從事清潔維護
    之微薄利潤，業如前述。而因兩造皆知悉原告為履行系爭合
    約而雇用之工人，非可短期僱用，且原告仍須相當期間始能
    獲得合理收益，爰於系爭合約書第7條訂立履行期間，以限
    制任何一方之任意終止契約，顯見系爭契約縱使屬於契約聯
    立，亦有依存關係存在，被告徒以承攬契約或委任契約之規
    定，主張終止系爭契約，當無可採。七、爰依系爭合約、不
    當得利、無因管理、侵權行為、不完全給付及履行契約等法
    律關係，提起本件訴訟等語。並聲明：（一）被告應給付原
    告723,479元，及自起訴狀繕本送達翌日即94年11月22日起
    至清償日止，按週年利率5%計算之利息。（二）被告不得以
    切斷電力或其他方法阻止原告使用設置於台中市○區○○段
    第31地號土地上之車輛清潔設備及洗車機1台、水塔3個、20
    尺貨櫃1個、40尺貨櫃2個、空氣壓縮機1台。（三）訴訟費
    用由被告負擔。（四）願供擔保，請准宣告假執行。
貳、被告則以：一、系爭車輛清潔維護合約為承攬契約，並非租
    賃或僱傭契約。蓋（一）系爭合約書第2條約定有「由原告
    每天負責完成被告車輛之內外部清潔工作，並於每月做一次
    外表深層打蠟亮光處理與內部深層清潔處理」，是兩造所約
    定者，係由原告完成「車輛清潔工作」，雖原告於車輛清潔
    工作中，有提供一定之勞務，惟兩造對於系爭合約所著重者
    顯在於「車輛清潔工作」之完成，而非車輛清潔之過程；又
    徵諸系爭合約書第8條約定，如原告清潔不確實者，被告尚
    得加以扣款，且系爭合約前言並說明契約目的係就洗車廠之
    車輛及外包程序而簽訂，益見「車輛清潔工作」之完成始為
    系爭合約之目的，此與僱傭契約著重於供給勞務，有無結果
    在所不問之情形顯然有間。再依系爭合約書第3條約定，原
    告就系爭車輛清潔工作尚僱請他人代為履行，且對該等人員
    之管理悉聽從原告之指示，此要與僱傭契約之專屬性完全不
    符。（二）原告固稱系爭契約就原告以該處所經營被告公司
    以外其他車輛之清潔維護業務部分屬租賃性質云云。惟按民
    法第421條第1項之規定，租金為租賃契約之要素，其未約定
    租金者，尚不成立租賃，遍觀系爭合約全文，兩造於系爭合
    約內並未約定租金，則原告空言主張系爭契約為租賃性質云
    云，洵屬無稽。二、系爭合約為承攬契約，且經被告合法終
    止；原告亦未完成工作，依法不得請求報酬。蓋（一）系爭
    合約既為承攬性質，自得於工作完成前終止，又雖系爭合約
    書載有合約期限，惟依系爭合約第8條之約定，兩造均可於
    期限前終止合約，僅需提前一個月以書面通知他方為已足，
    尚不以一方違約情事或清潔不確實為限，此觀之系爭合約第
    8條上下文之文義，且上開文句首尾分別以句號與上下文分
    開自明。而被告於94年7月22日曾發函通知原告自94年9月1
    日起終止系爭契約，且被告自94年9月l日起即未讓原告從事
    車輛清潔維護工作，則系爭合約於94年9月1日起即已合法終
    止。縱認系爭合約非屬承攬性質，但亦屬勞務契約，依民法
    第511條、第549條第1項、第529條規定，被告終止合約，亦
    非法所不許。（二）再者，除當事人間另有特約外，定作人
    僅對於承攬人完成之工作，負有給付報酬之義務。系爭合約
    既已於94年9月1日合法終止，且被告自同日起即未讓原告從
    事車輛清潔維護工作；亦即原告就94年9月、10月之工作未
    完成，則原告就前開未完成之工作，自不得向被告請求給付
    報酬。（三）又依系爭合約書第5條約定，兩造關於車輛清
    潔工作之報酬為每月27萬元，原告片面主張報酬為288,620
    元，亦乏依據。（四）至原告所請求之系爭復電費用、線補
    費及代付電費等，均與系爭合約無涉，原告自不得本於契約
    而為請求。被告對原告並無不法侵權行為，且使用場地之權
    利並非侵權行為所保護之客體，故被告不用負損害賠償責任
    。至債務不履行部分，因被告並無保持洗車機及水電設備之
    義務，所以被告並無不完全給付債務不履行之問題。不當得
    利部分，被告未受有任何利益，自無不當得利可言，若認被
    告受有利益，但與原告受損害間亦無因果關係。無因管理部
    分，原告未為被告管理事務，原告係管理自己事務，並不構
    成無因管理。三、原告就系爭洗車設備並無使用權源，其請
    求被告不得阻止其使用，亦無理由。蓋（一）該價值80萬元
    之洗車機與價值1,323,517元之週邊工程及設備所有權均為
    被告所有，原告並無任何權源要求被告供其使用。（二）且
    前開被告所有機具設備所放置之土地，係被告向第三人邱萬
    財所承租，每月租金35,000元，然該租賃關業經終止，是被
    告即無權繼續將機具設備擺置於系爭土地上，則原告請求被
    告將機具設備置放於系爭土地上供其使用，自嫌無據。（三
    ）況被告提供洗車機係供原告清潔維護被告車輛之用，並無
    義務無償提供被告使用洗車機，是原告請求將被告所有之洗
    車機供原告使用，並無理由。（四）再者，系爭合約第3條
    約定，車廠內設備除洗車機外其他設備之使用需先徵得甲方
    （即被告）同意，足見依系爭合約之約定，被告並無將洗車
    機以外之其他設備供原告使用之義務等語，資為抗辯。並聲
    明：（一）原告之訴及假執行之聲請均駁回。（二）訴訟費
    用由原告負擔。（三）如受不利之判決，請准供擔保免為假
    執行。
參、兩造不爭之事實
一、兩造於93年3月25日訂立「車輛清潔維護合約書」，合約期
    間自93年4月l日起至96年3月31日止，約定（1）由原告每天
    負責完成被告之客運班車之內外部清潔工作，並於每月做一
    次外表深層打蠟亮光處理與內部深層清潔處理」；（2）場
    所地點為：台中市東區○○○○街及三賢街口尊龍客運停車場
    內（坐落台中市○區○○段31地號土地）。（3）每日應有
    （白天班）打腊人員1組、車內深層人員1組、洗車人員1組
    、車內清潔人員1組；（晚班）洗車人員1組、車內清潔人員
    1組；（人員配置6至8人）以上人員由本件原告自行管理及
    配合原告作業流程例假日調至場站配合公司車內清潔作業，
    車廠內設備除洗機車外其他設備之使用須先徵得被告同意。
    （4）清潔場地由被告提供（包含洗車機及水電設備）。其
    他清潔用品、廁所藥水等相關工具及洗車機保養維修等由原
    告負責（外車進場洗車，費用歸由原告收取）。（5）原告
    承包費用以被告29部班車（含員工薪資及勞健保費）總計每
    月27萬元（未稅）。（6）付款方式：每月25日由原告呈報
    予被告，於次月5日前以即期支票撥付。（7）原告應依所列
    清潔工作項目按每日每月清潔並接受檢查、簽名，若有不確
    實，願接受被告扣款或終止合約，被告若未按照合約付款，
    原告亦可終止合約。雙方若欲終止合約須提前1個月以書面
    通知對方。
二、被告於94年7月22日寄發台北光武郵局第925號存證信函予原
    告，表示依系爭合約第8條之「雙方若欲終止合約須提前1個
    月以書面通知對方」約定，欲自94年9月1日起終止系爭合約
    。原告於同年月27日寄發台中法院郵局第3416號存證信函與
    被告，表示原告並無違約情事，反對被告提前終止系爭合約
    。然被告仍於同年8月1日再以存證信函為終止系爭合約之意
    思表示，原告乃於同年月8日回函表示反對；俟經被告於同
    年8月11日發函表示禁止原告進入前開地點，原告則於同年9
    月19日行文表示反對。
三、被告自94年9月1日起即未讓原告從事前開約定之車輛清潔維
    護工作。
四、前開處所清潔設備係指設置於台中市○區○○段第31地號土
    地上之車輛清潔設備及洗車機1台、水塔3個、20尺貨櫃1個
    、40尺貨櫃2個、空氣壓縮機1台。
五、前開被告所有清潔設備所放置之土地，係被告向第三人邱萬
    財所承租，每月租金35,000元，然該租賃關係業經被告於94
    年10月13日表示終止。
六、被告於94年11月21日收受本件起訴狀繕本。
肆、得心證之理由
一、查前開兩造不爭之事實，既為兩造所不爭，並有車輛清潔維
    護合約書、存證信函、律師函、統一發票、土地租賃契約書
    、臺中民權路郵局存證信函、本院送達證書在卷可證，自堪
    信為真實。
二、本件應先審究者，厥為系爭合約之法律性質為何？亦即，為
    有名或無名契約？若為無名契約，則為何種混合契約或契約
    之聯立？
（一）按契約當事人以同一締約行為，結合數個契約，為契約之
      聯立。其各個契約相互間是否具有依存關係，應綜合法律
      行為全部之旨趣，當事人訂約時之真意、交易之習慣及其
      他具體情事，並本於誠信原則，為斷定之標準（最高法院
      86年度台上字第2278號判決參照）。如聯立之數契約僅係
      單純外觀結合，相互間不具依存關係，該數契約應分別適
      用其固有典型契約之規定，彼此不生牽連；若具一定依存
      關係，則個別契約之效力，應就各該契約加以判斷，但其
      中一契約不成立、無效、終止、解除、撤銷時，其他契約
      亦同其命運。而混合契約則係由典型契約構成分子與其他
      構成分子混合而成之單一債權契約，若其契約係複數，而
      於數契約間具有結合關係者，則為契約之聯立（司法院院
      字第2287號解釋）。次按承攬與僱傭雖均屬勞務供給契約
      ，但工作之完成始為承攬之標的，勞務供給僅為承攬之手
      段或過程，須工作完成，始得請求承攬報酬，承攬人之供
      給勞務原則上不受定作人指揮監督，且無專屬性，故不以
      承攬人親自供給勞務為必要；僱傭則以勞務供給為其標的
      ，只須供給勞務，即可請求報酬，有無結果在所不問，受
      僱人供給勞務，原則上須受僱用人指揮監督，具專屬性，
      故以受僱人親自供給勞務為必要。第按使用借貸與租賃雖
      均係將物交付他方使用，然使用借貸為無償，租賃則為有
      償；且使用借貸係以物之使用為其內容，不得以之供收益
      ，此與租賃之內容，除使用外，尚得收益不同；若當人約
      定以物無償供他方收益者，應屬無名契約，而類推適用使
      用借貸之規定。查：
  １、前開打腊人員、車內深層人員、洗車人員、車內清潔人員
      係由原告自行管理，前開清潔用品、廁所藥水等相關工具
      及洗車機保養維修等由原告負責，及兩造約定原告每天負
      責完成被告之客運班車之內外部清潔工作，並於每月做一
      次外表深層打蠟亮光處理與內部深層清潔處理，均如前述
      。則原告前開勞務之提供，並不以原告親自供給勞務為必
      要，須完成前開工作始得請求報酬，不須受被告指揮監督
      ，應可認定；則依前開說明，原告前開勞務之提供，應屬
      承攬而非僱傭至明。
  ２、原告承包費用以被告29部班車（含員工薪資及勞健保費）
      總計每月27萬元（未稅）計算，亦如前述。而前開處所清
      潔設備雖由被告提供，且外車進場洗車，費用歸由原告收
      取，然原告使用前開處所清潔設備，並未支付金錢或財物
      與被告，亦有前開車輛清潔維護合約書可憑；則兩造既約
      定原告除得使用前開處所清潔設備外，尚得收益（即外車
      進場洗車，費用歸由原告收取），依前開說明，就此部分
      約定（被告以清潔設備無償供原告收益），應屬無名契約
      ，而類推適用使用借貸之規定。
  ３、兩造以同一締約行為，結合數個契約（承攬與無名契約）
      ，依前開說明，應為契約之聯立。且綜合前開法律行為全
      部之旨趣，當事人訂約時之真意、交易之習慣、被告事後
      終止契約不令原告使用前開清潔設備等情事，並本於誠信
      原則，堪認前開承攬與無名契約相互間具有依存關係，若
      其中一契約終止、解除時，其他契約亦同其命運。
三、次應審究者，乃系爭合約是否已合法終止？亦即本件被告於
    合約所約定期限屆滿前終止系爭合約，是否合法有效？原告
    得否請求被告給付系爭報酬577,240元？
（一）按工作未完成前，定作人得隨時終止契約；但應賠償承攬
      人因契約終止而生之損害，民法第511條定有明文。次按
      解釋契約應以當事人立約當時之真意為準，而真意何在，
      又應以過去事實及其他一切證據資料為斷定之標準，不能
      拘泥文字致失真意。
（二）查兩造固約定原告應依所列清潔工作項目按每日每月清潔
      並接受檢查、簽名，若有不確實，願接受被告扣款或終止
      合約，被告若未按照合約付款，原告亦可終止合約；雙方
      若欲終止合約須提前1個月以書面通知對方，業如前述。
      然依系爭車輛清潔維護合約書之約定內容觀之，兩造並無
      排除合意終止或因法定事由而由單方終止系爭契約之約定
      ，則若具法定事由而由單方終止或由兩造合意終止系爭契
      約，自無不合。然具法定事由而欲單方終止系爭契約，依
      前開約定，自須提前1個月以書面通知對方當事人，亦可
      認定。
（三）次查被告於94年7月22日寄發台北光武郵局第925號存證信
      函予原告，表示自94年9月1日起終止系爭合約，亦如前述
      。則被告提前1個月以書面通知原告終止系爭合約，與前
      開約定及民法第511條之規定，均無不合。則系爭合約自9
      4年9月1日起終止，應可認定。且依前開說明，前開承攬
      與無名契約相互間具有依存關係，承攬契約終止時，前開
      無名契約自亦同時終止。
（四）按契約經合法終止後，其法律關係除法定或約定之損害賠
      償等權利外，自終止後消滅。則系爭契約既自94年9月1日
      起終止，原告請求被告給付系爭合約終止後之報酬，即原
      告依系爭合約請求原告給付94年9月、10月份之報酬共577
      ,240元，自屬無據。
四、原告依不當得利、無因管理及侵權行為、不完全給付等法律
    關係，請求被告給付系爭復電費用118,650元、線補費3,300
    元、代付電費24,289元部分：
（一）查證人丙○○結證稱：因游清發打電話請其做復電工作，
      其不清楚斷電原因，但聽游清發說是被告公司斷電的；及
      系爭原證八估價單係其所開立，估價單中工作均已完成，
      且款項已付清，工作地點在三賢街與東英十七街口，即被
      告公司之停車場；因電力公司斷電時即將錶箱設備拆除，
      ，故聲請復電時，須重新裝錶箱設備等語明確，並有上和
      水電工程行估價單、台灣電力公司收據（線補費）、台灣
      電力公司收據（電費）在卷可證，自堪信為真實。
（二）按系爭契約既自94年9月1日起終止，則原告於系爭契約終
      止後，所支付前開復電費用11 8,650元、線補費3,300元
      、電費24,289元，尚難認係被告不完全給付所生之損害。
      且被告既係合法終止系爭契約，亦無不法侵害他人權利之
      侵權行為可言。則原告本於侵權行為、不完全給付等法律
      關係，請求被告給付系爭復電費用、線補費、電費，自屬
      無據。
（三）次按未受委任，並無義務，而為他人管理事務者，其管理
      應依本人明示或可得推知之意思，以有利於本人之方法為
      之，民法第172條定有明文。管理事務不合於第176條之規
      定時，本人仍得享有因管理所得之利益，而本人所負第17
      6條第1項對於管理人之義務，以其所得之利益為限；前項
      規定，於管理人明知為他人之事務，而為自己之利益管理
      之者，準用之，民法第177條著有規定。另按所謂為他人
      管理事務，係指管理人認識其所管理者係他人之事務，並
      欲使管理事務所生利益歸於他人即本人而言；若管理人認
      識其所管理者係他人事務，但係出於自己利益，則屬不法
      管理，應適用前開民法第177條第2項之規定。查前開復電
      事務在法律上權利之歸屬，係屬被告，則原告自屬管理他
      之事務。次查被告自94年9月1日起即未讓原告從事前開約
      定之車輛清潔維護工作，並斷水斷電；且前開被告所有機
      具設備所放置之土地，係被告向第三人邱萬財所承租，被
      告並以存證信函終止該租賃關係，有土地租賃契約書、臺
      中民權路郵局存證信函在卷可證，自堪信為真實；則原告
      前開為被告管理之事務，顯違反被告本人之意思，且非有
      利於被告，及原告認識其所管理者係他人事務，但係出於
      自己利益，均可認定。從而，依前開規定，被告對原告前
      開不法管理之義務，自以其所得之利益為限。然被告既斷
      水斷電而不欲使用，則前開復電費用11 8,650元、線補費
      3,300元，尚難認係被告所得之利益，原告依無因管理之
      規定請求被告給付，自屬無據；惟前開電費24,289元係被
      告應繳納，有前開收據可證，被告既因原告之代付而免繳
      納義務，自屬其所得之利益，自應依前開規定負返還責任
      。
（四）復按因他人之給付而受利益，致他人受損害者，始負不當
      得利之返還責任。查前開復電費用118,650元、線補費3,3
      00元，尚難認係被告所得之利益，業如前述。則原告依不
      當得利之法律關係請求被告給付前開復電費用118,650元
      、線補費3,300元，亦屬無據。
（五）綜上所述，原告得依不法無因管理之法律關係，請求被告
      給付前開電費24,289元，至其餘請求，則均屬無據。
五、原告依系爭契約之約定與民法第962條占有之規定，請求被
    告不得以切斷電力或其他方法阻止原告使用系爭設備部分：
（一）按契約經合法終止後，其法律關係除法定或約定之損害賠
      償等權利外，自終止後消滅；且系爭契約自94年9月1日起
      終止，均如前述。則原告依系爭契約之約定，請求被告不
      得以切斷電力或其他方法阻止原告使用系爭設備，自屬無
      據。
（二）次按占有人，其占有被侵奪者，得請求返還其占有物，占
      有被妨害者，得請求除去其妨害，民法第962條固有明文
      。然系爭車輛清潔維護合約書第8條約定，合約終止後，
      本件原告應恢復系爭設備，有前開車輛清潔維護合約書可
      憑；則原告對系爭設備之占有，並非遭原告侵奪者，原告
      依前開規定，請求被告不得以切斷電力或其他方法阻止原
      告使用系爭設備，亦屬無據。
六、復按給付無確定期限者，依民法第229條第2項之規定，債務
    人於債權人得請求給付時，經其催告而未為給付，自受催告
    時起，負遲延責任；其經債權人起訴而送達訴狀者，與催告
    有同一效力。而遲延之債務，以支付金錢為標的者，債權人
    得請求依法定利率計算之遲延利息；應負利息之債務，其利
    率未經約定，亦無法律可據者，週年利率為5%，亦為民法第
    233條第1項、第203條所明定。查無因管理之返還請求權於
    行為時即已發生，但其給付無確定期限，而被告係於94年11
    月21日收受本件民事訴訟起訴狀，亦如前述；是原告請求被
    告給付前開24,289元之自起訴狀繕本送達翌日即94年11月22
    日起至清償日止，按週年利率5%計算之利息，自屬有據，逾
    此部分之請求，自不應准許。
七、綜上所述，原告依前開無因管理之法律關係，請求被告給付
    代付之電費24,289元及自起訴狀繕本送達翌日即94年11月22
    日起至清償日止，按週年利率5%計算之利息，為有理由，應
    予准許；逾此部分之其餘請求，均為無理由，應予駁回。
八、本件原告勝訴部分，所命為給付金額未逾50萬元，爰依職權
    宣告假執行。至本件原告勝訴部分，被告陳明願供擔保，聲
    請准予免為假執行之宣告，經核無不符，爰酌定相當之擔保
    金額准許併宣告之。又原告敗訴部分，其假執行之聲請，亦
    失所附麗，應予駁回，併此敘明。
九、本件事證已臻明確，兩造所為之其他主張，陳述並所提之證
    據，經審酌後，認均與本件之結論無礙，不再一一論述，併
    予敘明。
伍、據上論結：本件原告之訴，為一部有理由，一部無理由，爰
    依民事訴訟法第79條、第389條第1項第5款、第392條第2項
    、第3項，判決如主文。
中    華    民    國    95    年    5     月    23    日
                  民事第三庭    法  官  陳卿和
正本係照原本作成。
如對本判決上訴，須於判決送達後20日內向本院提出上訴狀。
中    華    民    國    95    年    5     月    23    日
                                書記官


司法院資訊處製作；財團法人民間司法改革基金會備份。
